【裁判字號】    98,判,743
【裁判日期】    980709
【裁判案由】    地上物拆遷補償
【裁判全文】
最  高  行  政  法  院  判  決
                                       98年度判字第743號
上  訴  人  甲○○
被 上訴 人  國防部
代  表  人  陳肇敏
上列當事人間地上物拆遷補償事件，上訴人不服中華民國96年6
月7日臺北高等行政法院95年度訴更一字第178號判決，提起上訴
，本院判決如下：
    主  文
上訴駁回。
上訴審訴訟費用由上訴人負擔。
    理  由
一、上訴人於民國（下同）93年12月6日向被上訴人請求將其所
    有位於臺灣省桃園縣龜山鄉陸光村福利社11號建物納入國軍
    眷村改建之陸光二村基地範圍內建物給予拆遷補償費，被上
    訴人將之轉所屬總政治作戰局再轉陸軍第6軍團，該軍團未
    為准駁。上訴人提起訴願，除表明不服被上訴人93年11月4
    日勁勢字第0930016119號函外，並敘明其前述請求，未見覆
    文，行政院院臺訴字第0940086165號訴願決定未就此部分為
    決定。上訴人猶未甘服，提起行政訴訟。經臺北高等行政法
    院以94年訴字第2340號裁定駁回上訴人之起訴；上訴人不服
    ，提起抗告，經本院以95年度裁字第2281號裁定：「原裁定
    關於抗告人請求相對人應將抗告人所有建物納入改建基地範
    圍內給與補償及該訴訟費用部分均廢棄。其餘抗告駁回。駁
    回部分，抗告訴訟費用由抗告人負擔。」，遂將本件發回臺
    北高等行政法院更行審理，經原審法院判決駁回其訴後，仍
    不服而提起本件上訴。
二、本件上訴人在原審起訴主張：納入改建範圍之福利社1～5號
    建物經上訴人調查與被上訴人所有建物皆為國有水利地，非
    被上訴人所直屬土地，其用途皆用來興建堤防，以屏障改建
    後之國宅，依國軍老舊眷村改建條例（下稱眷改條例）第4
    條之規定，顯然被上訴人係將其歸屬為不適用營地，予以列
    冊補償，則基於「公平正義、同類案件、同樣辦理」原則，
    亦應將緊臨其旁之福利社6至20號建物列入國軍眷村改建之
    陸光二村基地範圍內給予補償處分，始為合法云云。
三、被上訴人在原審答辯則以：本件上訴人主張之福利社，其初
    始興建時即係由桃園縣政府同意，而上訴人所有之房屋又位
    於桃園縣政府所轄之河川地上，非陸光二村之改建基地範圍
    中，上訴人無從依據眷改條例要求被上訴人給予補償，且依
    據89年間經濟部水利處之會議記錄已明確表示，如有補償之
    必要，應由桃園縣政府負擔補償之責。故上訴人若認依據其
    他法律，其房屋拆遷應受領補償費，亦屬相關法律所訂主管
    機關之問題，與被上訴人無涉等語，資為抗辯。
四、原審斟酌全辯論意旨及調查證據之結果，以：(一)按「改建、
    處分之眷村及第4條之不適用營地上之違占建戶，主管機關
    應比照當地地方政府舉辦公共工程拆遷補償標準，由改建基
    金予以補償，提供興建住宅依成本價格價售之，並洽請直轄
    市、縣（市）政府比照國民住宅條例規定，提供優惠貸款。
    」眷改條例第23條第1項定有明文。可知依據眷改條例可予
    以補償之前提，需該建物坐落於改建基地之範圍內者，始足
    當之，與建物何時興建、如何興建等事，俱無關聯。被上訴
    人因陸光二村第38鄰第1至5號之福利社坐落於陸光二村改建
    基地之範圍內，依法給予補償後令其拆遷，自屬有據；而上
    訴人所有之陸光二村38鄰11號之房屋並未坐落於改建基地範
    圍內，亦為上訴人於原審法院96年5月7日準備程序中所自承
    ，依法被上訴人自無依據眷改條例第23條第1項規定提供拆
    遷補償之餘地，要無疑義。(二)本件陸光二村之20戶福利社，
    初始興建時即係由桃園縣政府同意，業如前述，而上訴人所
    有之陸光二村38鄰11號之房屋又位於桃園縣政府所轄之河川
    地上，更非位於陸光二村之改建基地範圍內，且拆除係由桃
    園縣政府所為，上訴人無從依據眷改條例要求被上訴人給予
    補償，被上訴人更無依該條例核發補償之理由；次按依據89
    年間經濟部水利處之會議記錄已明確表示，如有補償之必要
    ，應由桃園縣政府依權責辦法。惟該項補償是否有所依據，
    其房屋拆遷應否受領補償費，應屬其他相關法律所訂主管機
    關之權責，與被上訴人無涉。(三)被上訴人核發福利社1至5號
    拆遷補償，係因該等房屋位於陸光二村改建範圍內，依眷改
    條例第23條第1項規定所核發；原審於96年5月7日準備程序
    中詢問上訴人主張應予核發補償費之法令依據，上訴人之訴
    訟代理人直陳不知道，記明在卷，似此不知法令依據，而提
    起「依法申請」之課予義務之訴，卻引用一己主觀見解，比
    附援引其他受有拆遷補償費之福利社其他非法定之相似處，
    即主張其亦應受有補償，要屬無據，上訴人此項主張，洵不
    足採。(四)綜合上述，上訴人於93年12月6日向被上訴人提出
    「陳情書」，請求將陸光二村38鄰11號建物補納入眷村改建
    總冊土地內之地上物補償範圍，雖未據被上訴人於法定期間
    內答復，提起訴願，亦逾法定期間未獲處理；惟因上訴人上
    開房屋非坐落於陸光二村改建範圍內，無請求被上訴人核發
    拆遷補償之法令依據，其提起本件課予義務之訴，即為無理
    由等情，因而為上訴人敗訴之判決。
五、本院按：(一)被上訴人執行眷改條例所定之職務，建物是否給
    予補償，當然應依據眷改條例之相關規定。而「改建、處分
    之眷村及第4條之不適用營地上之違占建戶，主管機關應比
    照當地地方政府舉辦公共工程拆遷補償標準，由改建基金予
    以補償後拆遷，提供興建住宅依成本價格價售之，並洽請直
    轄市、縣（市）政府比照國民住宅條例規定，提供優惠貸款
    。」為眷改條例第23條第1項所明訂，故建物依據眷改條例
    可予以補償之前提，依前開規定需該建物坐落於改建基地之
    範圍中者，始足當之，與建物何時興建、如何興建等事，俱
    無關聯。(二)原判決業已敘明上訴人所有之陸光二村38鄰11號
    之房屋並未坐落於改建基地範圍內等事實，及上訴人在原審
    之主張如何不足採等事項均已詳為論斷，認上訴人援引其他
    受有拆遷補償費之福利社其他非法定之相似處，主張其亦應
    受有補償，核屬無據，而駁回上訴人在原審之訴，其所適用
    之法規與該案應適用之法規並無違背，與解釋判例，亦無牴
    觸，並無所謂原判決有違背法令之情形。上訴人仍執前詞，
    主張國軍老舊眷村之認定，主管機關即被上訴人有權責裁量
    ，而系爭建物與福利社1至5號於地目、地理環境、行政區域
    及改建後用途均俱有相同條件，應比照列入眷村改建基地範
    圍內，再依眷改條例之規定給予相當之補償云云，自無可採
    。又證據之取捨與當事人所希冀者不同，致其事實之認定亦
    異於該當事人之主張者，不得謂為原判決有違背法令之情形
    。(三)綜上所述，本件上訴論旨，猶執前詞，指摘原判決違背
    法令，求予廢棄，為無理由，應予駁回。
六、據上論結，本件上訴為無理由。依行政訴訟法第255條第1項
    、第98條第1項前段，判決如主文。
中    華    民    國    98    年    7     月    9     日
                    最高行政法院第三庭
                        審判長法官  高  啟  燦
                              法官  廖  宏  明
                              法官  黃  秋  鴻
                              法官  黃  合  文
                              法官  吳  慧  娟
以  上  正  本  證  明  與  原  本  無  異
中    華    民    國    98    年    7     月    10    日
                              書記官  邱  彰  德


司法院資訊處製作；財團法人民間司法改革基金會備份。
